【裁判字號】    90,訴,415
【裁判日期】    901015
【裁判案由】    商標撤銷
【裁判全文】
臺北高等行政法院裁定                                九十年度訴字第四一五號
    原      告  致福股份有限公司
    代  表  人  甲○○
    訴訟代理人  蔡清福律師
    被      告  經濟部
    代  表  人  林信義
右當事人間因商標撤銷事件，原告不服經濟部中華民國八十九年十一月二十七日經（
八九）訴字第八九○八九五二六號訴願決定，提起行政訴訟，本院裁定如左：
    主  文
原告之訴駁回。
訴訟費用由原告負擔。
    理  由
一按行政訴訟法第四條第一項規定：人民因中央或地方機關之違法行政處分，認為損
  害其權利或法律上之利益，經依訴願法提起訴願而不服其決定者，得向高等行政法
  院提起撤銷訴訟。復按「行政訴訟原以官署之處分為標的倘事實上原處分已不存在
  則原告之訴因訴訟標的之消滅即應予以駁回。」最高行政法院（改制前為行政法院
  ）二十七年判字第二八號著有判例可稽。從而，向高等行政法院提起撤銷訴訟以行
  政處分存在為其前提要件，如行政處分業經訴願決定撤銷而不存在，自不得提起行
  政訴訟，否則應認起訴不備其他要件，依行政訴訟法第一百零七條第一項第十款規
  定以裁定駁回之。
二經查，本件第三人日商日本勝利股份有限公司（以下稱第三人）前於民國（以下同
  ，西元除外）七十七年十一月十六日以如附圖所示之「偉傑世JVC」商標作為其註
  冊第五○七二八號「JVC」正商標之聯合商標，指定使用於當時商標法施行細則第
  二十四條第八十六類之電視機、電唱機、收音機、錄音機、無線電機器材及通信器
  材等商品，向被告所屬智慧財產局（八十九年一月二十六日改制前為經濟部中央標
  準局，以下稱智慧財產局或原處分機關）申請註冊，經該局准列為第四五三二二七
  號註冊商標，並公告於七十八年六月一日商標公報第十六卷第十一期（以下稱系爭
  商標）。
三嗣原告於八十八年七月八日，以系爭商標自七十八年九月一日獲准註冊至今，專用
  權人均未使用於「無線電機器材、通信器材」商品，顯有未使用已滿三年之情事，
  並檢送市場調查報告書、受訪者名片、查訪地點照片等證據資料，認有違撤銷時商
  標法第三十一條第一項第二款之規定，申請撤銷系爭商標所指定之「無線電機器材
  、通信器材」商品專用權。原處分機關以據第三人檢送之證據資料，僅能認系爭商
  標及其註冊第五○七二八號「JVC」正商標有使用於電視機、電唱機、收音機、錄
  音機及天線（屬無線電機器材）等商品；至「通信器材」商品部分，因第三人並未
  提出任何使用證據，復未聲明有何正當事由等理由，認系爭商標未使用於「通信器
  材」商品已滿三年，而以八十九年四月十九日中台處字第八八○一七七號商標撤銷
  處分書，為系爭商標所指定之「通信器材」商品專用權應予撤銷之處分。
四第三人不服，主張「天線」商品同時兼具無線電機器材及通信器材之性質，向被告
  提起訴願，並於八十九年八月二十九日檢陳台灣區電機電子工業同業公會八十九年
  八月二十八日電工業字第八九○八○四九九號函，略以「天線」用途多使用在電子
  通信與消費性電子等相關產品上，惟依一般同業判斷，「天線」主要功能仍是附屬
  在通訊產品，目的在接收、發射無線電波，強化通訊品質之清晰等語，表示其既已
  提出無線麥克風、諧調器、天線等商品之使用證據，足認系爭商標確同時有使用於
  無線電機器材及通信器材等商品之事實等語為證，請求撤銷原處分。而原告經被告
  依訴願法第二十八條第二項規定通知參加訴願程序，並提出陳述意見書。嗣被告以
  第三人所檢送系爭商標之使用證據：西元一九九六年八月及十一月、西元一九九七
  年三月及十一月、西元一九九八年九月及十二月與西元一九九九年六月載貨證券、
  銷售發票、型錄影本，及西元一九九八年七月二十七日大成報、西元一九九九年一
  月二十八日、西元一九九九年七月五日出刊之「PRIME AV」雜誌、西元一九九九年
  八月號「電影世界」雜誌等，雖均係有關系爭商標及其註冊第五○七二八號「JVC
  」正商標使用於「電視機、電唱機、收音機、錄音機」等商品之證據資料；惟其中
  西元一九九六年九月四日及五日銷售發票上則標示「JVC BRAND PRODUCTS」及記載
  型號WTQ80, WTQ810之ANTENNA FOR WIRELESS MICROPHONE商品名稱，佐以第三人產
  品型錄上刊登之天線商品，再依據第三人所檢陳台灣區電機電子工業同業公會八十
  九年八月二十八日電工業字第八九○八○四九九號函以「依一般同業判斷，『天線
  』主要功能仍是附屬在通訊產品，目的在接收、發射無線電波，強化通訊品質之清
  晰」，洵堪認定第三人之系爭商標所使用之「天線」商品，應具「通信器材」性質
  ，原告所陳意見，並無足採。原處分機關以第三人之系爭商標未使用於「通信器材
  」商品部分已滿三年，所為撤銷系爭商標所指定之「通信器材」商品部分專用權之
  處分，嫌有未洽等語，以八十九年十一月二十七日經（八九）訴字第八九○八九五
  二六號決定書，將原處分機關有關撤銷系爭商標「通信器材」商品專用權之部分處
  分撤銷，由原處分機關於該訴願決定確定後一個月內另為適法之處分。至於原告不
  服原處分未撤銷第三人「無線電機器材」商品專用權部分，向被告提起訴願，遭被
  告八十九年十月二十四日經（八九）訴第00000000號決定駁回。
五本件原處分關於撤銷第三人「通信器材」商品專用權部分，既經八十九年十一月二
  十七日經（八九）訴字第八九○八九五二六號訴願決定撤銷而不存在，依首揭規定
  及判例意旨，原告自不得對該決定提起行政訴訟，應於智慧財產局依訴願決定意旨
  重為處分後，如有不服，始得對之提起訴願、行政訴訟。原告提起本件行政訴訟，
  於法未合，應認起訴不備其他要件駁回之。又原告之訴既不合法，則兩造實體上之
  主張，均無庸審究，附此敘明。
據上論結，原告之訴不合法，爰依行政訴訟法第一百零七條第一項第十款、第一百零
四條、民事訴訟法第九十五條、第七十八條，裁定如主文。
中      華      民      國     九十     年      十      月     十五     日
                    臺 北 高 等 行 政 法 院  第 二 庭
                                審 判 長 法  官 王 立 杰
                                         法  官 黃 本 仁
                                         法  官 陳 雅 香
右為正本係照原本做成。
如不服本裁定，應於送達後十日內，向本院提出抗告狀（須按他造人數附繕本）。
中      華      民      國     九十     年      十      月     十六     日
                                     法院書記官 鄭 聚 恩


司法院資訊處製作；財團法人民間司法改革基金會備份。
